【裁判字號】    94,再易,20
【裁判日期】    950614
【裁判案由】    再審之訴
【裁判全文】
臺灣板橋地方法院民事判決              94年度再易字第20號
再 審 原告  湯群企業有限公司
法定代理人  甲○○○
再 審 被告  臺北縣林口鄉公所
法定代理人  陳建財
訴訟代理人  胡盈州  律師
            李佳蕙  律師
上列當事人間請求給付工程款事件，再審原告對於中華民國93年
9 月29日本院92年度簡上字第310 號確定判決提起再審，本院判
決如下：
    主  文
再審之訴駁回。
再審訴訟費用由再審原告負擔。
    理  由
一、按當事人發現未經斟酌之證物或得使用該證物者，得以再審
    之訴對於確定終局判決聲明不服，但以如經斟酌可受較有利
    益之裁判者為限，民事訴訟法第496 條第1 項第13款定有明
    文；而法院裁判適用法規或解釋法律，係依職權為之，原無
    待當事人提出其他判決以為證據，再審原告提出另一判決，
    利用其法律上之見解而為有利於己之主張，不能謂係民事訴
    訟法第496 條第1 項第13款之新證物（最高法院64年臺聲字
    第58號判例意旨參照）；又上開規定所謂當事人發見未經斟
    酌之證物，係指前訴訟程序事實審之言詞辯論終結前已存在
    之證物，因當事人不知有此，致未經斟酌，現始知之者而言
    ，若在前訴訟程序事實審言詞辯論終結前，尚未存在之證物
    ，本無所謂發見，自不得以之為再審理由（最高法院29年上
    字第1005號判例意旨參照）。次按再審之訴顯無再審理由者
    ，得不經言詞辯論，以判決駁回之，民事訴訟法第502 條第
    2 項亦有明文。
二、本件再審意旨略以：再審原告前因請求給付工程款事件，向
    鈞院起訴請求確認訴外人乾鐘營造有限公司（下稱乾鐘公司
    ）對於再審被告有工程款債權新臺幣（下同）303,066 元存
    在，經鈞院於民國93年9 月29日以92年度簡上字第310 號判
    決駁回再審原告之訴確定（下稱原確定判決）；原確定判決
    駁回再審原告之訴，其所持理由係認乾鐘公司對於再審被告
    之工程款債權26,724,017元，已因再審被告以其對於乾鐘公
    司之工程逾期違約金2,540 萬元、保固保證金1,267,857 元
    、工程瑕疵損害賠償4,257,933 元等債權主張抵銷而不存在
    ，故為不利於再審原告之認定；惟再審原告茲已查得：(一)臺
    灣高等法院93年6 月15日91年度重上字第475 號請求返還保
    證金事件之民事判決，於判決主文中命再審被告應給付乾鐘
    公司6,304,966 元，其理由係認再審被告主張之工程逾期違
    約金僅7,506 元，而再審被告所主張之工程瑕疵損害賠償並
    無理由，(二)鈞院94年5 月12日93年度建字第58號請求返還履
    約保證金事件之民事判決，判決主文中命再審被告應給付乾
    鐘公司1,907,143 元，其理由係認除再審被告主張之保固保
    證金債權確屬存在外，其餘抵銷之主張均無理由，(三)臺灣高
    等法院94年4 月6 日93年度重上字第538 號請求撤銷仲裁判
    斷事件之民事判決，認乾鐘公司對於再審被告就工程延展所
    增加之施工及管理費用5,683,456 元債權應屬存在；綜合上
    開判決所載，乾鐘公司對於再審被告仍有13,895,568元之工
    程款債權存在，再審原告既發現上開判決之新證據，爰依民
    事訴訟法第496 條第1 項第13款規定，提起本件再審之訴等
    語。再審原告聲明求為判決廢棄原確定判決，並確認乾鐘公
    司對於再審被告有303,066 元之工程款債權存在。
三、經查，再審原告前揭主張，固據提出臺灣高等法院91年度重
    上字第475 號、93年度重上字第538 號、本院93年度建字第
    58號民事判決各1 件為憑（均影本）；惟查，法院所製作之
    判決書，係各承審法官於具體個別之案件中，憑其審理之結
    果依職權認定事實及適用法律，而對外就該案件所為之意思
    表示，性質上即與用以證明特定待證事實之「證物」有別，
    揆諸首揭最高法院64年臺聲字第58號判例意旨，已難認他案
    之法院判決得作為民事訴訟法第496 條第1 項第13款之新「
    證物」；本件再審原告以發現上開臺灣高等法院及本院之另
    案民事判決為由，主張上開民事判決為民事訴訟法第496 條
    第1 項第13款所規定之證物云云，顯有未合；況且，本件原
    確定判決之訴訟程序，其言詞辯論終結之日期為93年9 月15
    日，此有原確定判決影本1 件附卷可稽，而再審原告所主張
    之上開臺灣高等法院93年度重上字第538 號、本院93年度建
    字第58號民事判決，分別係於94年4 月6 日、同年5 月12日
    宣示，此亦有再審原告所提出之上開民事判決各1 件可按，
    顯見上開臺灣高等法院93年度重上字第538 號、本院93年度
    建字第58號等民事判決2 件，於原確定判決訴訟程序之事實
    審言詞辯論終結前，尚未存在，揆諸首揭最高法院29年上字
    第1005號判例意旨，自非可執為民事訴訟法第496 條第1 項
    第13款之再審理由；又再審原告所主張之上開臺灣高等法院
    91年度重上字第475 號民事判決，業經最高法院於95年1 月
    5 日以95年度臺上字第1 號民事判決廢棄在案，此有再審被
    告所提出之前開最高法院95年度臺上字第1 號民事判決影本
    1 件可憑，顯見上開臺灣高等法院91年度重上字第475 號民
    事判決縱經斟酌，亦無從對再審原告為較有利之認定，揆諸
    首揭民事訴訟法第496 條第1 項第13款但書規定，再審原告
    此部分之主張，亦不足為再審之理由。
四、綜上所述，本件再審原告以原確定判決有民事訴訟法第496
    條第1 項第13款之再審事由，提起再審之訴，顯無再審理由
    ，爰不經言詞辯論，逕以判決駁回之。
五、據上論結，本件再審之訴顯無理由，依民事訴訟法第502 條
    第2 項、第78條，判決如主文。
中    華    民    國    95    年    6     月    14    日
                  民事第二庭  審判長法  官  梁宏哲
                                    法  官  古秋菊
                                    法  官  劉景宜
以上正本係照原本作成。
不得上訴。
中    華    民    國    95    年    6     月    14    日
                              書記官  陳淑芳


司法院資訊處製作；財團法人民間司法改革基金會備份。
